臺灣高等法院民事判決　九十一年度訴字第二十四號
　　原　　　告　　乙○○
　　訴訟代理人　　范秋月
　　被　　　告　　甲○○
右當事人間因請求侵權行為損害賠償事件，經本院刑事庭裁定移送前來，本院判決如
左︰
    主  文
被告應給付原告新臺幣壹佰陸拾捌萬仟陸佰零捌元，及自九十年十一月三日起，至
清償日止，按年息百分之五計算之利息。
訴訟費用由被告負擔。
本判決於原告以新臺幣伍拾陸萬壹仟貳佰零元為被告供擔保後，得假執行。但被告
如於假執行程序實施前，以新臺幣壹佰陸拾捌萬仟陸佰零捌元，為被告預供擔保，
得免為假執行。
    事實及理由
一、本件原告主張：伊於八十九年五月八日起受僱於被告所開設之東旭工業社從事沖
    床機具操作員，因被告所提供之工作設施未符合勞工安全衛生法第六條及機械器
    具防護標準第九條之規定，應注意雇主對於防止機械、器具、設備等引起之危害
    ，應有符合標準之必要安全衛生設備，並對員工施以必要之安全衛生教育，以確
    保員工生命、身體之安全，而依其智識、能力及當時情形又無不能注意之情事，
    竟疏未注意在工廠內提供必要之專用手工具，以防止勞工之身體與機具直接接觸
    ，致原告於八十九年五月二十日上午十時許之上班期間，在被告工廠內，因被告
    未提供必要之專用手工具，且未受安全衛生教育之情行下，於操作腳踏式沖床機
    具時，右手遽遭該沖床機具所壓傷，原告因而受有右手第二至第五指外傷性截斷
    ，食指遠位關節缺失、中指、無名指及小指近位及遠位關節一併缺失之毀敗一肢
    之機能之重傷害。原告所受損害係屬勞工保險殘障給付表第七十一項所列之第八
    級殘障，核原告所減少之勞動能力，以所核定第八級殘障給付之賠償天數三百六
    十日，與完全喪失勞動能力之第一級殘障給付為一千二百天，二者之比例計算為
    百分之三十。而被告於刑事中主張其給予原告之工資為每日五百五十元，每月即
    以一萬六千五百元為基準，原告每月減少勞動能力為四千九百五十元，每年為五
    萬九千四百元。而原告受傷時年近二十二歲，至依法強制退休之六十五歲仍有四
    十三年，依霍夫曼計算法計算，被告應給付原告一百三十八萬三千六百零八元。
    又原告受傷害時年僅近二十二歲，身體之缺陷影響心理之正常發展且造成生活上
    極大之不便，因此請求慰撫金三十萬元。爰依民法第一百八十四條第一項前段、
    第一百九十三條第一項、第一百九十五條第一項之規定，請求被告應給付一百六
    十八萬三千六百零八元及其法定遲延利息等語。並聲明：(一)被告應給付原告新臺
    幣（下同）一百六十八萬三千六百零八元，及自附帶民事訴訟訴狀繕本送達被告
    翌日起至清償日止，按年息百分之五之利息。(二)並願供擔保聲請宣告假執行。
二、被告則以：本件雖係原告於刑事案件中以附帶民事訴訟之程序提出，惟既經裁定
    移由本院民事庭審理，依法即不再受刑事判決認定事實之拘束。本件造成傷害之
    結果應完全歸責於原告操縱機械之過失所致，被告僅係雇主，已負雇主應盡之責
    任，如：受傷期間給予最佳之照顧、住頭等病房，每日住院費用一千二百元、並
    協助其請領健保、勞保給付三十八萬餘元等等。被告營業所亦因此事故，業務幾
    已完全停頓，而無營收，就民事責任而言，被告已無另為賠償之義務等語，資為
    抗辯。並聲明：(一)原告之訴及假執行之聲請均駁回。(二)如受不利之判決，願供擔
    保請准宣告免為假執行。
三、被告對原告受傷之事實並不爭執，惟辯稱原告受傷之結果應完全歸責於原告操縱
    機械之過失，因事發當時原告與別人在聊天，且伊已強制要求員工操作沖床時須
    使用專用手工具云云。
  (一)查原告主張伊因被告業務過失未提供必要安全衛生設備、對員工施以必要之安全
    衛生教育、提供必要之專用手工具，而受有右手第二至第五指外傷性截斷，食指
    遠位關節缺失、中指、無名指及小指近位及遠位關節一併缺失之毀敗一肢之機能
    之重傷害等事實，業據提出診斷書為證（見附民卷第十一頁），並經本院九十年
    度上易字第三五一四號刑事判決認定，且判處罪刑在案。
  (二)旦查該社未會同勞工代表訂定安全衛生工作守則以供勞工遵守部分，違反勞工安
    全衛生法第二十五條第一項之規定，此經行政院勞工委員會北區勞動檢查所九十
    年一月四日台九十勞北檢製字第三二五三四號函附於前開刑案他字卷第四六至四
    八頁可證。
  (三)另證人陳正川即前受僱於被告之員工於本件刑事偵查中結證稱：伊沒有聽到被告
    有告知原告應注意事項；告訴人當時是使用腳踏式的機器，而原告該台機器所製
    造的東西用手也可以拿取，所以被告就沒有給告訴人夾子（應指專用手工具）等
    語（見偵字卷第五九頁）。
  (四)綜上所述，足見被告並未提供專用安全工具供原告使用，亦未對原告施以必要安
    全衛生教育之業務上過失，致原告受有前述重傷害，被告復未舉證證明原告事發
    當時因與別人在聊天，致發生被機器所傷之事，被告所辯為無理由，不足採信。
四、按因故意或過失，不法侵害他人之權利者，負損害賠償責任；不法侵害他人之身
    體、健康、名譽、自由、信用、隱私、貞操或不法侵害其他人格法益而情節重大
    者，被害人雖非財產上之損害，亦得請求賠償相當之金額。民法第一百八十四條
    第一項、第一百九十五條第一項定有明文。本件原告係因被告之過失致其身體受
    有損害，且其受損害與被告之侵權行為有相當之因果關係，原告自得依法請求被
    告賠償損害。次按，勞工非年滿六十歲者，雇主不得強制其退休，勞動基準法第
    五十四條第一項第一款定有明文。
五、茲所應審酌者，為原告所得請求被告賠償之金額，爰分述如左：
  (一)勞動能力損失部分：經查，原告所受傷害，經本院囑託國立台灣大學醫學院附設
    醫院鑑定結果為：原告右手第二、第三、第四及第五指均被截斷，截斷部位在於
    近端指關節；依據勞保殘廢給付標準表之規定，其殘廢等級為第七級，所喪失之
    勞動能力為69.21%（見本院卷五八頁）。次查，原告之工資為每日五百五十元，
    每月為一萬六千五百元，此為兩造所不爭執。而原告民國六十七年六月二十六日
    生，於八十九年五月二十日受傷時為二十一歲又十一個月，至依勞動基準法第五
    十四條第一項第一款規定之勞工強制退休年齡六十歲，尚有三十八年又一個月即
    四百五十七個月（38x12+1=457）之勞動能力，則原告減少勞動能力之損失，依
    月別式複式霍夫曼法計算，為二百九十一萬八千二百六十四元（
    16500x255.00000000x0.6921=0000000）（元以下四捨五入）（457個月之霍夫曼
    係數為255.00000000）。是以原告主張伊所受損害係屬勞工保險殘障給付表第七
    十一項所列之第八級殘障，核原告所減少之勞動能力，以所核定第八級殘障給付
    之賠償天數三百六十日，與完全喪失勞動能力之第一級殘障給付為一千二百天，
    二者之比例計算為百分之三十。而被告於刑事中主張其給予原告之工資為每日五
    百五十元，每月即以一萬六千五百元為基準，原告每月減少勞動能力為四千九百
    五十元，每年為五萬九千四百元。而原告受傷時年近二十二歲，至依法強制退休
    之六十五歲仍有四十三年，依霍夫曼計算法計算，被告應給付原告一百三十八萬
    三千六百零八元云云，未逾前開金額，自應准許。
  (二)慰撫金三十萬元部分：本院審酌原告之傷勢為右手第二至第五指外傷性截斷，食
    指遠位指關節缺失、中指、無名指及小指近位及遠位指關節一併缺失之毀敗一肢
    之機能之重傷害等情狀，肉體、精神確受極大痛苦，本院斟酌實際情況，且原告
    年僅二十餘歲，且為勞工，而被告為東旭工業社之負責人，及兩造之身分、地位
    、經濟能力等，認為原告請求慰撫金三十萬元，為有理由。
  (三)從而，原告基於侵權行為之損害賠償請求權，請求被告連帶賠償原告一百六十八
    萬三千六百零八元，及自附帶民事訴訟狀繕本送達被告之翌日起，至清償日止，
    依法定利率計算之遲延利息部分，洵屬正當，應予准許。
六、假執行之宣告：
　　兩造陳明願供擔保，分別聲請宣告假執行及免為假執行，經核尚無不合，爰分別
　　酌定相當擔保金額准許之。
七、結論：本件原告之訴，為有理由，依民事訴訟法第七十八條、第四百六十三條、
    第三百九十條第二項、第三百九十二條，判決如主文。
中　　　華　　　民　　　國　　九十一　　年　　十二　　　月　　 十八 　　日
　　　　　　　　　　　　　　　　　　民事第九庭
                                　　　　審判長法  官　吳　謙　仁
　　　　　　　　　　　　　　　　　　　　　　　法　官　魏　大　喨
　　　　　　　　　　　　　　　　　　　　　　　法　官　游　婷　麟
右正本係照原本作成。
如不服本判決，應於收受送達後二十日內向本院提出上訴書狀，其未表明上訴理由者
，應於提出上訴後二十日內向本院補提理由書狀（均須按他造當事人之人數附繕本）
上訴時應提出委任律師或具有律師資格之人之委任狀；委任有律師資格者，另應附具
律師及格證書及釋明委任人與受任人有民事訴訟法第四百六十六條之一第一項但書或
第二項（詳附註）所定關係之釋明文書影本。
中　　　華　　　民　　　國　　九十一　　年　　　十二 　 月　　　十八　　日
　　　　　　　　　　　　　　　　　　　　　　　書記官　林　初　枝
附註：
民事訴訟法第四百六十六條之一（第一項、第二項）：
對於第二審判決上訴，上訴人應委任律師為訴訟代理人。但上訴人或其法定代理人具
有律師資格者，不在此限。
上訴人之配偶、三親等內之血親、二親等內之姻親，或上訴人為法人、中央或地方機
關時，其所屬專任人員具有律師資格並經法院認為適當者，亦得為第三審訴訟代理人
。
